【裁判字號】    98,簡上,1401
【裁判日期】    990406
【裁判案由】    詐欺
【裁判全文】
臺灣板橋地方法院刑事判決            98年度簡上字第1401號
上  訴  人
即  被  告  乙○○
上列上訴人即被告因詐欺案件，不服本院98年度簡字第4868號中
華民國98年9 月7 日所為第一審簡易判決（聲請簡易判決處刑案
號：臺灣板橋地方法院檢察署98年度偵字第3688號，移送併辦案
號：臺灣板橋地方法院檢察署98年度偵字第16037 號），提起上
訴，本院管轄第二審之合議庭判決如下︰
    主  文
上訴駁回。
    事實及理由
一、本案經本院審理結果，認第一審判決以被告乙○○得預見提
    供金融機構帳戶之存摺、提款卡及密碼予他人使用，足以幫
    助他人提領獲取詐欺之犯罪所得，仍不違背其本意，基於幫
    助詐欺取財之不確定故意，於民國97年8 月15日，在臺北縣
    三重市○○路，將其母親黃吳阿呅（聲請意旨誤載為黃吳阿
    文）於板信商業銀行（以下簡稱板信銀行）埔墘分行所開立
    之帳號為000-00000000000000號帳戶之存簿、提款卡及密碼
    交付予真實姓名、年籍不詳之成年男子，嗣不詳之詐欺集團
    成員基於意圖為自己不法之所有，於97年8 月16日22時許，
    撥打電話予甲○○，佯稱為東森購物臺之人員，並向甲○○
    詐稱：因購物時誤勾選分期付款，需至提款機辦理取銷付款
    ，致甲○○陷於錯誤，乃依指示操作提款機，而將存款新臺
    幣（下同）100,000 元匯入鄭佳松（業經原審判處有期徒刑
    四月，如易科罰金以新臺幣一千元折算一日確定）之彰化銀
    行帳戶內，分二筆將49,971元（一次19,983元，一次29,988
    元）匯至被告乙○○所提供之黃吳阿呅之上開板信銀行帳戶
    內，將83,000元匯入蘇偉乾（業經原審判處有期徒刑五月，
    如易科罰金以新臺幣一千元折算一日確定）之臺新銀行帳戶
    內，詐欺集團成員旋將之提領一空，而詐欺取財得逞，共計
    詐得232,971 元，嗣因甲○○發覺遭騙，報警處理，始循線
    查悉全情，而認被告乙○○所為係犯刑法第30條第1 項前段
    、第339 條第1 項之幫助詐欺取財罪，量處有期徒刑三月，
    並諭知如易科罰金以新臺幣一千元折算一日，其認事用法均
    無違誤，量刑亦屬適當，應予維持，並引用第一審判決書所
    記載之證據及理由（如附件）。
二、上訴人即被告乙○○上訴意旨略以：伊當時是去應徵工作，
    那家公司是做盜版光碟的，伊是去應徵快遞的工作，對方說
    不方便約在他們公司碰面，我們約在他們公司附近的一家便
    利商店，他們要求伊要交身分證、存摺，碰面那天伊在便利
    商店影印存摺、身分證、提款卡給他，伊交給他他說不行，
    要伊交正本，伊說伊還沒上班，他說隔天就上班了，當時伊
    因為一年沒有工作了，急著找工作，他說明天上班就還給伊
    ，伊想說反正伊明天上班他就還給伊了，所以就交給他了，
    伊根本不會預見交付存摺、提款卡會變成遭詐騙集團使用而
    有幫助他人犯罪之意思云云。但查：(一)按刑法上之故意，可
    分為直接故意與不確定故意（間接故意），所謂「不確定故
    意」，係指行為人對於構成犯罪之事實，預見其發生而其發
    生並不違背其本意者，刑法第13條第2 項定有明文。查金融
    帳戶之申請甚為簡易方便，亦無信用問題，如有使用帳戶之
    需要，自可自行開戶，如非供作犯罪出入之帳戶或其他不法
    目的，應無隱匿自己名義帳戶而使用他人金融帳戶之必要，
    且邇來利用各種名目詐欺取財之犯罪類型層出不窮，該等犯
    罪，多數均係利用人頭帳戶作為出入帳戶，並經媒體廣為披
    載，被告係成年且智力成熟之人，對此應知之甚詳，竟仍將
    其板信銀行埔墘分行帳戶之存摺、提款卡、密碼提供給不詳
    年籍姓名之人使用，足見被告有容認不詳姓名年籍之人利用
    其帳戶犯詐欺取財罪之不確定故意。(二)況且，被告於本院詢
    問其「為何你的存摺、提款卡要交給他？」時，其答稱「他
    說他們公司要用，要做紀錄，因為他們是日領，每天會把報
    酬匯到我的戶頭裡面。」，本院進而又問「這樣你當天為何
    要交你的存摺、提款卡給對方？」，其答稱「他說隔天就可
    以上班，他說要先確認可不可以去上班，我已經一年都沒有
    工作了。」，又說「他說明天上班就還給我」云云，被告一
    方面說交付存摺、提款卡是為了把工作酬勞匯至該戶頭，一
    方面又說隔天就可以上班了會將存摺、提款卡還給伊云云，
    則既然隔天開始上班時就會將存摺、提款卡還給伊，那麼交
    付存摺、提款卡又與匯入工作酬勞何干呢？被告所述完全自
    相矛盾，不知所云。本件被告所交付存摺、提款卡的對象，
    非但年籍姓名資料不詳，連該人是在什麼公司？也一無所知
    ，甚且，該年籍姓名不詳之人連為何要向被告要求交付存摺
    、提款卡？亦語焉不詳，故該對象來路不明又行事違常，乃
    顯而易見，被告亦應知該不明陌生人之行事極為可疑，可以
    預見該不明陌生人所謂應徵工作者竟要提供存摺、提款卡去
    確認可不可以去上班，明天上班就還給伊云云，乃是出於杜
    撰虛構。(三)事實上，被告亦承稱：他們要求伊要交身分證、
    存摺，碰面那天伊在便利商店影印存摺、身分證、提款卡給
    他，伊交給他他說不行，要伊交正本，伊說伊還沒上班，他
    說隔天就上班了，他說隔天上班就還給伊等語（見本院98年
    12 月18 日準備程序筆錄），是被告原欲交付的乃是影本，
    明顯可以知道應徵工作竟要交付存摺、提款卡的原本絕非尋
    常之舉，被告徒謂其只是想要找工作而已，否認幫助詐欺云
    云，洵不足採。至於被告事後縱使於97年8 月18日欲向板信
    銀行辦理掛失該帳戶的存摺、金融卡，然其幫助詐欺取財之
    不確定故意以及犯行，均已完成，其嗣後基於不明動機而掛
    失之舉，並不影響其主觀犯意及犯行之認定。綜上，本件上
    訴人即被告乙○○所辯乃不足採，其指原審判決不當云云，
    為無理由，應予駁回。
據上論斷，應依刑事訴訟法第455 條之1 第1 項、第3 項、第36
8 條、第373 條，判決如主文。
判決如主文。
本案經檢察官蘇逸修到庭執行職務。
中    華    民    國    99    年    4     月    6     日
                    刑事第七庭  審判長法  官  戴嘉清
                                      法  官  林晏鵬
                                      法  官  黃繼瑜
以上正本證明與原本無異。
不得上訴。
                                      書記官  廖貞音
中    華    民    國    99    年    4     月    6     日
附錄本案論罪科刑法條全文：
刑法第339 條
意圖為自己或第三人不法之所有，以詐術使人將本人或第三人之
物交付者，處五年以下有期徒刑、拘役或科或併科一千元以下罰
金。
以前項方法得財產上不法之利益或使第三人得之者，亦同。
前二項之未遂犯罰之。

司法院資訊處製作；財團法人民間司法改革基金會備份。
